臺灣高等法院臺中分院刑事判決　　  104年度上訴字第1191號
上  訴  人
即  被  告  江俊德


選任辯護人  袁烈輝  律師
上列上訴人因毒品危害防制條例案件，不服臺灣臺中地方法院10
4年度訴字第127號中華民國104年6月25日第一審判決（起訴案號
：臺灣臺中地方法院檢察署103年度偵字第27046號、104年度偵
字第2643號），提起上訴，本院判決如下：
      主  文
原判決撤銷。
江俊德犯如附表所示之罪，均累犯，各處如附表各編號所示之刑
（含主刑及從刑），主刑部分應執行有期徒刑肆年参月，從刑部
分併執行之。又持有第三級毒品純質淨重二十公克以上，累犯，
處有期徒刑陸月，如易科罰金以新台幣壹仟元折算壹日。扣案之
第二級毒品四氫大麻酚共柒包（含包裝袋，驗餘淨重共計陸點壹
肆捌肆公克）、第二級毒品3，4 -亞甲基雙氧安非他命共玖拾貳
粒（含包裝袋，驗餘淨重共計貳拾柒點玖公克），均沒收銷燬之
；第三級毒品愷他命拾包（含包裝袋，驗餘淨重共計玖拾壹點參
參貳壹公克）沒收。
      事  實
一、江俊德於民國(下同 )101年間因施用第二級毒品，經臺灣臺
    中地方法院以101年度簡字第718號判處有期徒刑2 月，如易
    科罰金以新台幣一千元折算一日確定，同年間復因偽證案件
    ，經臺灣臺中地方法院以101年度豐簡字第631號判處有期徒
    刑4月，如易科罰金以新台幣一千元折算一日確定，於102年
    5月17日入監接續執行，同年11月16 日縮行期滿執行完畢。
    詎仍不知悔改，明知甲基安非他命係毒品危害防制條例第2
    條第2項第2款所公告列管之第二級毒品，依法不得持有、販
    賣，竟意圖營利，基於販賣第二級毒品甲基安非他命之各別
    犯意，分別以所有之0000-000000號、0000-000000號行動電
    話作為聯絡販賣毒品之工具，於附表編號1至3所示時、地，
    各以新臺幣（下同）1000元之價格，販賣第二級毒品甲基安
    非他命予楊培瑛、黃琦政、王福生施用(詳附表)。
二、江俊德明知大麻、3，4-亞甲基雙氧安非他命（MDA），均係
    毒品危害防制條例第2條第2項第2 款所管制之第二級毒品，
    依法不得持有，愷他命係毒品危害防制條例第2 條第2項第3
    款所管制之第三級毒品，依法不得持有純質淨重20公克以上
    ，竟仍基於持有第二級、第三級毒品純質淨重20公克以上之
    犯意，於103年10月初某日(確實日期不詳 )，在其位於臺中
    市○○區○○路000巷00○0號3 樓住處，經姓名年籍均不詳綽號
    「阿偉」之成年男子交付抵債，而取得第二級毒品四氫大麻
    酚7包【驗餘淨重共計6.1484 公克（計算式：0.7894公克＋0
    .8959公克＋0.8921公克＋0.9247公克＋0.8972公克＋0.8903公
    克＋0.8588公克＝6.1484公克）】、3，4- 亞甲基雙氧安非他
    命（MDA）94粒【驗餘淨重共計27.9 公克（計算式：26.7公
    克＋1.2公克＝27.9公克 ）；驗前總純質淨重8.26公克（計算
    式：7.83公克＋0.43公克＝8.26公克），驗後剩92粒】及第三
    級毒品愷他命10 包【驗餘淨重共計91.3321公克（計算式：
    50.6464公克＋9.9378公克＋9.9206公克＋2.9922公克＋2.9927
    公克＋2.9833公克＋3.0032公克＋3.0053公克＋2.9927公克＋2.8
    579公克＝91.3321公克，原審誤載為40.6857公克），驗前總
    純質淨重為81.8226公克】，而無故持有第二級毒品及第三
    級毒品愷他命純質淨重20公克以上。
三、嗣因江俊德另案被通緝，為警於103年10月16日下午3時許在
    臺中市○○區○○路000巷00○0號3 樓查獲，於有偵查權限之警
    員發覺其持有上述二、三級毒品前，即主動取出裝有第二級
    毒品甲基安非他命11包【供其販賣使用，驗餘淨重共計75.6
    819公克（計算式：17.171公克＋34.7973公克＋0.5513公克＋3
    .0364公克＋3.3267公克＋3.338公克＋3.3345 公克＋3.3038公
    克＋3.0318公克＋3.2238公克＋0.5673公克＝75.6819公克），
    驗前總純質淨重75.5341公克】、第三級毒品愷他命10包、
    含微量第三級毒品硝甲西泮（硝甲氮平）及1-（5-氟戊基）
    -3-（1-四甲基環丙基甲醯）吲咖啡包(數量不詳 )之包包
    交付，並告訴警員另持有其他毒品置於櫥櫃內，由警員依其
    所述取出第二級毒品四氫大麻酚7 包、第二級毒品3，4－亞
    甲基雙氧安非他命(MDA) 94粒、含微量第三級毒品硝甲西泮
    （硝甲氮平）及1-（5-氟戊基）-3-（1 -四甲基環丙基甲醯
    ）吲之咖啡包( 連同上開自行取出部分共44包），自首持
    有上開二級毒品及三級毒品愷他命純質淨重二十公克以上，
    另經警查扣供其販賣二級毒使用之電子磅秤 1個、聯繫購毒
    者之行動電話2支（分別含0000-000000號、0000-000000號S
    IM卡各1 張、預備供販賣二級毒使用之分裝夾鏈袋2包及與
    本案無關之Ｋ盤2 個、安非他命吸食器2組，而循線查獲其販
    賣二級毒品甲基安非他命之犯行。
四、案經臺灣臺中地方法院檢察署檢察官指揮臺中市政府警察局
    刑警大隊暨臺中市政府警察局豐原分局偵辦後起訴。
      理  由
一、證據能力部分：
  ①辯護人爭執證人王福生、楊培瑛、黃琦政警訊陳述之證據能
    力，經查證人王福生警詢中所述，與其偵查及原審法院審理
    中之證述相符，證人楊培瑛、黃琦政警訊中所述分別與渠等
    偵查中之證述相符，證人王福生、楊培瑛、黃琦政警詢中之
    陳述，均不符刑事訴訟法第159條之2傳聞例外之規定，咸無
    證據能力。然證人楊培瑛警訊之陳述得作為彈劾證據，彈劾
    其在原審及本院審理中證述之真實性。
  ②被告及其選任辯護人爭執，本件扣案之第二級毒品四氫大麻
    酚7包、第二級毒品3，4－亞甲基雙氧安非他命(MDA) 94 粒
    、含微量第三級毒品硝甲西泮（硝甲氮平）及1-（5-氟戊基
    ）-3-（1-四甲基環丙基甲醯）吲之咖啡包共44 包係警員
    未經被告同意擅自打開櫥櫃搜索查扣，無證據能力。經查證
    人即警員楊席華於本院證述：一開始進去之後，是他自己自
    動交付的沒錯，一開始我們進去之後，我跟他講如果你有毒
    品的話你自己交出來，不要讓我們因為這個樣子而去搜你的
    房子，然後他從他的包包有交出毒品出來，我們確定是毒品
    了之後，才去看他包包裡面的東西，確定裡面還有多少毒品
    ，好像除了咖啡毒品之外，剩下都有，咖啡毒品有幾包在包
    包裡面。行動電話好像在桌上還是床上，因為他那時候好像
    在上網玩遊戲，在他主動交付以後，他也同意我們搜索，我
    們才去搜索，毒品係被告主動交付，自願受搜索同意書我可
    以確定是回去所裡面寫的，因為當時他有說要打電話給人，
    因為在現場不能讓別人進來，搜索了之後，因為他一直要聯
    絡家人還有聯絡朋友，我們只好以緊急的部分帶回去派出所
    之後，才寫這個自願同意搜索書等語(見 本院卷第104至107
    頁、110至111 頁)。證人即警員張倪維於本院證述：當天是
    被告主動開門，他當時的身分是毒品通緝，我們有詢問他說
    你是否為江俊德本人，他說是，他是江俊德，進去之後，因
    為他是毒品通緝的身分，我們有問他說你身上還有無毒品或
    違禁物，他說有，在包包內，包包放在類似化妝台那邊，然
    後他就主動交付給我們，我們去看，裡面確實是有毒品，他
    主動交付的是一部分，發現毒品的時候，我們同仁合理懷疑
    他房間內還有其他毒品，我們問他說哪裡還有，我們拿到他
    面前開給他看，就是他說哪邊還有，我們就開，我們沒有隨
    便去搜他身，在被告沒有拿毒品出來之前，目測是看不到毒
    品，但是他說他還有東西在房間哪邊，就本案查獲的毒品，
    我的認知是被告主動告訴我們的等語(見本院卷第107 至108
    頁 )。證人即警員劉坤松於本院證述：當時的情形是我們到
    現場以後，因為他是毒品的通緝犯，我們本來可以執行附帶
    搜索，後來我們徵求他的同意，我們有詢問他，你身上是否
    還有其他毒品，他告知我們說在他的皮包裡面，然後我們請
    他拿出來，他打開給我們看，我們看到裡面有毒品，還有少
    部分的是放在另外的櫃子裡面，也是經過他的供述，有經過
    他的同意，我們去把它找出來。我的認知這個毒品是被告主
    動交付給我們的等語(見本院卷第108至110頁)。核證人楊席
    華、張倪維、劉坤松三人所證大致相符，與卷附被告簽署之
    自願受搜索同意書、臺中市政府警察局豐原分局搜索扣押筆
    錄、扣押物品目錄表所載相合，且被告於警訊時即陳述，扣
    案之安非他命、大麻、MDA94粒、愷他命、咖啡包 等毒品是
    我主動交給警方等語(見0000000000號警卷第11 頁、2643偵
    卷第21頁 )，於檢察官訊問時陳稱：對於警方採尿、逮捕、
    扣押等執法過程沒有意見，警詢筆錄所述實在，我自己也知
    道毒品數量太多，我想與其被警察搜出來，不如自己交出來
    等語(見27046號偵卷第35、36、68頁 )，嗣於檢察官聲請羈
    押原審法官訊問時仍陳稱：扣押目錄表所列的毒品是我自己
    拿出來的等語(見聲羈卷第2頁 )，且被告於警訊、偵查、原
    審及本院準備程序時均未曾爭執上開大麻、MDA94 粒、咖啡
    包等毒品之搜索扣押不合法，核證人楊席華、張倪維、劉坤
    松三人上開經被告同意交付查扣之證述應可採信。扣案之大
    麻、MDA94 粒、咖啡包等毒品既係警察經被告之同意、告知
    交付而扣押，自有證據能力，尚難以自願受搜索同意書等簽
    署在後而為相反之認定。被告及辯護人所辯無證據能力並不
    足採。
  ③按法院或檢察官得囑託醫院、學校或其他相當之機關、團體
    為鑑定，或審查他人之鑑定，並準用第203 條至第206之1之
    規定，刑事訴訟法第208條第1項定有明文。又檢察官因實務
    現實需求，就特定案件類型認有鑑定之必要者，基於檢察一
    體原則，得由該管檢察長概括選任鑑定人或囑託鑑定機關、
    團體，是司法警察等偵查輔助人員於案件未移送檢察官偵辦
    前之調查犯罪階段，依據檢察長之概括授權，先行將證物送
    請檢察機關預先核定之專責鑑定人或鑑定機關、團體實施鑑
    定，該鑑定人或鑑定機關、團體亦應視同受承辦檢察官所選
    任或囑託而執行鑑定業務，此種經由司法警察等偵查輔助人
    員，依檢察長所概括選任之鑑定人或囑託之鑑定機關、團體
    所為之鑑定結果，與檢察官選任或囑託為鑑定者，性質上並
    無差異，故鑑定人或鑑定機關、團體出具之書面鑑定報告，
    亦屬刑事訴訟法第159條第1項「法律規定」之傳聞例外，具
    有證據能力。卷附之衛生福利部草屯療養院103 年10月30日
    草療鑑字第1031000225號、103年11月13日草療鑑字第00000
    00000號鑑驗書、內政部警政署刑事警察局103年11月18日刑
    鑑字第1030098699號鑑定書、詮昕科技股份有限公司000000
    00(王福生)、00000000(黃琦政)濫用藥物尿液檢驗報告、台
    灣檢驗科技股份有限公司濫用物實驗室－高雄KH/2014/A0000
    000號濫用藥物檢驗報告，分係臺中市政府警察局豐原分局
    、臺中市政府警察局刑警大隊偵二隊(王福生、黃琦政尿液)
    員警，依上開規定送請相關單位鑑定，審酌上開鑑定書係由
    專業機關人員本於其專業知識及儀器所作成，且與本案之事
    實具有關聯性，均有證據能力。
  ④辯護人以證人楊培瑛於警訊之初僅表示被告有轉讓毒品給她
    ，中途休息後再訊問，就表示向被告購買毒品，是否遭受誘
    導非無可能，於偵查時以腳痛、精神有問題迴避問題，是否
    出於自由意識尚非無疑，爭執證人楊培瑛偵查中證述之證據
    能力。然經本院履勘證人楊培瑛警詢、偵查光碟，均與筆錄
    記載相符，證人楊培瑛於警訊中先後要求抽菸、上廁所，因
    而筆錄中斷，筆錄上亦有記載，訊問女警語氣平和，偵訊時
    證人楊培瑛有向檢察官表示生病、腳痛、精神有問題要去醫
    院，檢察官回稱要檢查後才可以，警詢、偵訊中證人楊培瑛
    神智清楚，精神狀況正常，均能針對問題回答，無緊張之情
    況(見本院104年10月14日、21日筆錄 )，顯無辯護人所述誘
    導、非出於自由意識之情狀。按刑事訴訟法第159條之1第2 
    項規定：「被告以外之人於偵查中向檢察官所為之陳述，除
    顯有不可信之情況者外，得為證據。」，故被告以外之人於
    偵查中向檢察官所為之陳述，其性質要屬傳聞證據，但依該
    項立法理由之說明，現階段刑事訴訟法規定檢察官代表國家
    偵查犯罪、實施公訴，依法其有訊問被告、證人及鑑定人之
    權，證人、鑑定人且須具結，而實務運作時，偵查中檢察官
    向被告以外之人所取得之陳述，原則上均遵守法律規定，不
    致違法取供，其可信性極高，為兼顧理論與實務，除顯有不
    可信之情況者外，被告以外之人於偵查中向檢察官所為之陳
    述，得為證據。所謂「顯有不可信之情況」，係指陳述是否
    出於供述者之真意，有無違法取供情事之信用性而言，故應
    就偵查筆錄製作之原因、過程及其功能等加以觀察其信用性
    ，據以判斷該項陳述是否有顯不可信之情況，並非對其陳述
    內容之證明力如何加以論斷（ 最高法院94年度臺上字第629
    號判決意旨參照）。本案證人楊培瑛於偵查中檢察官訊問時
    具結所為之陳述，係以證人之身份，經檢察官告以具結之義
    務及偽證之處罰，並由其具結，而於負擔偽證罪之處罰心理
    下所為，復經具結擔保其證述之真實性，且無證據顯示係遭
    受強暴、脅迫、詐欺、利誘等外力干擾情形或在影響其心理
    狀況，致妨礙其自由陳述等顯不可信之情況下所為如上述，
    客觀上並無顯不可信之情況，且證人楊培瑛於原審及本院審
    理中並經詰問，已賦與被告、辯護人對證人楊培瑛詰問之機
    會，本院並將證人楊培瑛之偵訊筆錄提示被告及其辯護人、
    檢察官閱覽並告以要旨，則證人楊培瑛偵查中之陳述即屬完
    足調查之證據，具證據能力，得作為判斷之依據。辯護人上
    開爭執並無理由。
  ⑤按被告以外之人（包括證人、鑑定人、告訴人、被害人及共
    同被告等）於審判外之陳述雖不符刑事訴訟法第159條之1至
    之4等4條之規定，而經當事人於審判程序同意作為證據，法
    院審酌該言詞陳述或書面陳述作成時之情況，認為適當者，
    亦得為證據；當事人、代理人或辯護人於法院調查證據時，
    知有刑事訴訟法第159條第1項不得為證據之情形，而未於言
    詞辯論終結前聲明異議者，視為有前項之同意，同法第159
    條之5 定有明文。立法意旨在於傳聞證據未經當事人之反對
    詰問予以核實，原則上先予排除。惟若當事人已放棄反對詰
    問權，於審判程序中表明同意該等傳聞證據可作為證據；或
    於言詞辯論終結前未聲明異議，基於尊重當事人對傳聞證據
    之處分權，及證據資料愈豐富，愈有助於真實發見之理念，
    且強化言詞辯論主義，使訴訟程序得以順暢進行，上開傳聞
    證據亦均具有證據能力。嗣最高法院104年第3次刑事庭決議
    認本條之適用並不以「不符前四條之規定」為要件。檢察官
    、被告及其辯護人對於本案下述引用之傳聞證據，均未於言
    詞辯論終結前聲明異議，本院審酌該等證據作成之客觀情況
    均無不當，與待證事實攸關，並無不宜作為證據之情事，依
    刑事訴訟法第159條之5之規定，具有證據能力。
  ⑥本案以下所引用之其餘非供述證據，無傳聞法則規定之適用
    ，均係依法定程序合法製作取得，與本案均具有關聯性，業
    經本院依法踐行調查證據程序，檢察官、被告及其辯護人均
    不爭執其證據能力，亦查無依法應排除其證據能力之情形，
    具證據能力。
二、實體部分：
㈠、犯罪事實一部分：
    訊據被告江俊德矢口否認有販賣第二級毒品之犯行，辯稱：
    證人楊培瑛、黃琦政、王福生等人之證述均不實在，伊並沒
    有販賣毒品給他們云云。辯護人則以：證人楊培瑛於警訊、
    偵查時雖證稱向被告購毒，嗣於原審及鈞院理中則翻異前詞
    ，其於警偵訊之證述，是否可採即非無疑，且其與證人黃琦
    政、王福生證述向被告購買毒品，僅有利害相反之購毒者的
    單一指訴，無其他補強證據，雖有被告與渠等間之通聯紀錄
    ，但被告與渠等間本即認識，均有施用海洛因之紀錄，雙方
    互通電話，尚符常情，無法補強證人等所述之真實性，無證
    據證明被告有販賣毒品之犯行，且扣得大量毒品係因當時被
    告經濟情況比較寬裕才買比較多來供己施用較便宜，尚難以
    此即認被告有販賣毒品之犯行等語為被告辯護。惟查：
  ①上開犯罪事實業據證人楊培瑛、黃琦政於偵查中、證人王福
    生於偵查、原審中證述綦詳，咸表示沒有誣陷被告(見 2643
    偵卷第88至89頁、110至111頁、126至127頁，原審卷第80至
    83頁 )，證人三人均有施用二級毒品甲基安非他命劣習，證
    人王福生、黃琦政警訊時所採尿液送驗結果亦呈甲基安非他
    命陽性反應( 見卷附渠等之臺灣高等法院被告前案紀錄表、
    臺灣臺中地方法院檢察署鑑定許可書、採證鑑定同意書、同
    意採尿報告書、委託鑑驗尿液代號與真實姓名對照表、詮昕
    科技股份有限公司濫用藥物尿液檢驗報告( 00000000王福生
    、00000000黃琦政 )，足見證人楊培瑛等人均有施用毒品甲
    基安非他命之需求，所證向被告購買甲基安非他命施用，不
    悖常情，並有證人三人分別以持用之0000000000、00000000
    00、0000000000號行動電話與被告所有持用之0000000000、
    0000000000 號行動電話聯絡購買毒品之通聯紀錄在卷可參(
    見2643號偵卷第38頁、52頁、62頁、本院卷第67頁 )，被告
    於警訊、偵查、原審時亦坦承於通聯後確有與證人楊培瑛、
    王福生、黃琦政等見面，並無償轉讓甲基安非他命毒品與渠
    等施用之事實(見 2643號偵卷第24、25、70頁、原審卷第44
    、45、46、109頁 )，然被告與證人楊培瑛等三人並無深交
    ，何以會無償轉讓購買不易、價格甚高之甲基安非命予渠等
    ？又轉讓與販賣二級毒品甲基安非他命之刑度差距極大，證
    人楊培瑛等三人均有施用毒品之前科紀錄如上述，對此當知
    悉，苟被告係無償轉讓甲基安非他命予渠等施用，與被告無
    何仇恨之證人楊培瑛等三人何以均證述係向被告購買施用，
    益徵證人楊培瑛、王福生、黃琦政證述於附表所列時地各向
    被告購買一千元之二級毒品甲基安非他命施用應可採信。復
    有臺中市政府警察局豐原分局自願搜索同意書、搜索扣押筆
    錄、扣押物品目錄表（警卷第18頁至第28頁）、臺中市政府
    警察局豐原分局潭北所毒品案件被告通聯紀錄表（警卷第39
    頁、第41頁）、楊培瑛指認被告之臺中市政府警察局刑警大
    隊指認犯罪嫌疑人紀錄表（2643偵卷第137頁至139頁）、王
    福生指認被告之臺中市政府刑警大隊指認犯罪嫌疑人紀錄表
    (2643偵卷第99至101頁)、黃琦政指認被告之臺中市政府警
    察局刑警大隊指認犯罪嫌疑人紀錄表（2643偵卷第59頁至60
    頁、第119頁至121頁）、衛生福利部草屯療養院草療鑑字第
    1031000225號、第0000000000號鑑驗書(27046號卷第46頁至
    53頁)、被告持用門號0000000000號及0000000000 號行動電
    話前10通通話紀錄之翻拍照片（警卷第40頁、第42頁）、查
    獲現場及毒品照片共20 張（警卷第31頁至33頁、27046偵卷
    第55頁至60頁）在卷及第二級毒品甲基安非他命11包、夾鏈
    袋2包、電子磅秤1個、行動電話2支（分別含0000-000000號
    、0000-000000號SIM卡各1張）等扣案可資佐證。
  ②雖證人楊培瑛於原審審理中證稱：伊未曾向被告購買毒品，
    被告也沒有轉讓過毒品給伊，伊與被告間之電話聯絡，應該
    是有朋友之間的話題，請被告來伊家，伊有話要跟被告講，
    問他這樣，因為時間很久，記不起來了，偵查中檢察官訊問
    時，伊確實是說103年6月25日與被告電話聯絡後有向被告購
    買1000元甲基安非他命，但當時伊因為太緊張隨便亂說話，
    其實被告沒有賣過毒品給伊，伊之前講的都不是事實， 103
    年6月25 日當天伊與被告見面時，被告也沒有提供甲基安非
    他命給伊施用等語（原審卷第77頁至79頁），於本院證述：
    伊與被告沒有恩怨，被告沒有賣1000元毒品給伊，伊在警訊
    、偵查時是一時緊張，所以亂說話等語(本院卷第103 頁)，
    與其上開偵查中結證不符，亦與其於警訊時所述：伊於 103
    年6月25日15時27分至16時13 分使用門號0000000000號行動
    電話與被告使用之門號0000000000號行動電話聯絡，並相約
    在伊位於臺中市○○區○○路00○0號4樓住處，伊向被告購買100
    0元之甲基安非他命等語(2643號偵卷30頁至34頁)不合，審
    酌證人楊培瑛警訊、偵查時神智清楚，精神狀況正常，均能
    針對問題回答，無緊張之情況，有上述本院履勘筆錄在卷可
    參，於原審詰問時甚至否認被告曾提供甲基安非他命供其施
    用(與被告警詢所述不合，見2643號偵查卷第24頁)，並表示
    現在真的不想講等語(見原審卷第79、80頁)，於本院訊問何
    以在原審一開始時說被告沒有提供甲基安非他命供妳施用？
    答稱：因為伊怕又增加他罪名，怕還要關，所以說沒有等語
    (見本院卷第103 頁)，且證人楊培瑛與被告並不熟識，被告
    豈會無償提供購買不易、價格甚高之甲基安非他命供其施用
    ，如係無償提供，證人楊培瑛又豈會於警訊詢、偵查時證陳
    係購買，堪認證人楊培瑛嗣於原審及本院審理中之證述係迴
    護被告之詞，不足採信，無從為有利被告之認定。
  ③邇來政府為杜絕毒品氾濫，再三宣導民眾遠離毒品，媒體之
    報導既深且廣，對於毒品之禁絕，應為民眾所熟悉，被告為
    智識健全之人且有施用毒品前科紀錄( 見卷附臺灣高等法院
    被告前案紀錄表 )，對於販賣甲基安非他命之重刑應知悉。
    甲基安非他命量微價高，販賣行為在通常情形下均係以牟利
    為其主要誘因及目的，依一般社會通念以觀，凡販賣毒品者
    ，茍無利益可圖，應無甘冒被他人供出來源或遭檢警查緝法
    辦之危險而平價供應他人施用之理，因此其販入之價格必較
    出售之價格低廉，或以同一價格販賣而減少毒品之份量，而
    有從中賺取買賣價差牟利之意圖及事實，應屬合理之認定。
    販賣者從價差或量差中牟利，方式雖異，惟其販賣行為在意
    圖營利則屬同一。從而，舉凡有償交易，除確有反證足以認
    定確係另基於某種非圖利本意而轉讓毒品之外，通常尚難因
    無法查悉其精確之販入價格，以作為是否高價賣出之比較，
    即任販賣者諉以無營利之意思，而阻卻對其販賣毒品犯行之
    追訴。又販賣甲基安非他命係違法行為，非可公然為之，亦
    無公定價格，且容易分裝、增減份量，而買賣之價格，可能
    隨時依交易雙方關係之深淺、購毒者之資力、需求量及對行
    情之認知、毒品來源是否充裕、查緝是否嚴謹、購毒者被查
    獲後供出購買對象之可能風險等情形，而異其標準，非可一
    概而論，除非經行為人詳細供出各次所販賣之毒品之進價及
    售價，且數量俱臻明確外，實難察得其交易實情。本案被告
    與證人楊培瑛、王福生、黃琦政，並無特別之親屬情誼，且
    上開證人證述向被告購買毒品時，確有交付對價而屬有償之
    行為，如無相當利潤可圖，被告豈會甘冒遭受重刑之風險，
    而將毒品以販入價格轉賣或無償轉讓他人之理？是被告於附
    表各編號所示時、地，販賣甲基安非他命予證人楊培瑛、王
    福生、黃琦政，主觀上顯係基於營利之意圖。
  ④綜上所述，被告販賣二級毒品甲基安非非他命之事證已臻明
    確，被告及辯護人所辯顯係脫卸之詞，不足採信，被告此部
    分犯行應堪認定。
㈡、犯罪事實二部分：被告於警訊、偵查、原審及本院審理中坦
    承此部分犯罪事實，並有第二級毒品四氫大麻酚7包【驗餘
    淨重共計6.1484 公克（計算式：0.7894公克＋0.8959公克＋0
    .8921公克＋0.9247公克＋0.8972公克＋0.8903公克＋0.8588公
    克＝6.1484公克）】、3，4-亞甲基雙氧安非他命（MDA）94
    粒【驗餘淨重共計27.9 公克（計算式：26.7公克＋1.2公克＝
    27.9公克）；驗前總純質淨重約8.26公克（計算式：7.83公
    克＋0.43公克＝8.26公克），驗後剩92粒】及第三級毒品愷他
    命10包【驗餘淨重共計91.3321公克（計算式：50.6464公克
    ＋9.9378公克＋9.9206公克＋2.9922公克＋2.9927公克＋2.9833
    公克＋3.0032公克＋3.0053公克＋2.9927公克＋2.8579公克＝91.
    3321公克，原審誤載為40.6857公克），驗前總純質淨重為8
    1.8226公克 】等扣案及臺中市政府警察局豐原分局自願搜
    索同意書、搜索扣押筆錄、扣押物品目錄表(警卷第18 頁至
    第28頁 )、衛生福利部草屯療養院草療鑑字第1031000225號
    、第0000000000號鑑驗書( 27046號卷第46頁至第53頁)、內
    政部警政署刑事警察局103年11月18 日刑鑑字第1030098699
    號鑑定書（27046號卷第54頁 ）、查獲現場及扣案毒品照片
    共20張（警卷第31頁至33 頁、27046偵卷第55頁至60頁）在
    卷可稽，此部分事證明確，被告此部分犯行亦堪認定。
三、論罪科刑部分：
  ①核被告就犯罪事實欄一部分所為，係犯毒品危害防制條例第4
    條第2項之販賣第二級毒品罪；就犯罪事實欄二部分所為，
    係犯同條例第11條第2 項之持有第二級毒品罪、同條例第11
    條第5項之持有三級毒品純質淨重二十 公克以上罪。被告持
    有第二級毒品甲基安非他命之低度行為為其販賣之高度行為
    所吸收，不另論科。被告同時持有第二級毒品四氫大麻酚、
    3，4-亞甲基雙氧安非他命（MDA）及持有第三級毒品愷他命
    純質淨重二十公克以上，係一行為觸犯二罪名，為想像競合
    犯，從較重之持有純質淨重二十公克以上之第三級毒品罪處
    斷。被告所為三次販賣第二級毒品罪及持有第三級毒品純質
    淨重二十公克以上之罪，犯意各別，行為互殊，應予分論併
    罰。又被告於101 年間因施用第二級毒品，經臺灣臺中地方
    法院以101年度簡字第718號判處有期徒刑2 月，如易科罰金
    以新台幣一千元折算一日確定，同年間復因偽證案件，經臺
    灣臺中地方法院以101年度豐簡字第631 號判處有期徒刑4月
    ，如易科罰金以新台幣一千元折算一日確定，於102年5月17
    日入監接續執行，同年11月16日縮行期滿執行完畢，有臺灣
    高等法院被告前案紀錄表在卷可按，於有期徒刑執行完畢後
    ，5 年內故意再犯本件有期徒刑以上之各罪，均為累犯，除
    所犯販賣第二級毒品罪之法定本刑無期徒刑部分，依法不得
    加重其刑外，其餘部分均依刑法第47條第1 項規定加重其刑
    。
  ②按刑法第五十九條規定犯罪之情狀可憫恕者，得酌量減輕其
    刑，其所謂「犯罪之情狀」，與同法第五十七條規定科刑時
    應審酌之一切情狀，並非有截然不同之領域，於裁判上酌減
    其刑時，應就犯罪一切情狀（包括第五十七條所列舉之十款
    事項），予以全盤考量，審酌其犯罪有無可憫恕之事由（即
    有無特殊之原因與環境，在客觀上足以引起一般同情，以及
    宣告法定低度刑，是否猶嫌過重等等），以為判斷。按販賣
    第二級毒品罪之法定刑為「無期徒刑或七年以上有期徒刑，
    得併科新台幣一千萬元以下罰金」，然同為販賣第二級毒品
    之人，其原因動機不一，犯罪情節未必盡同，或有大盤毒梟
    者，亦有中、小盤之分，甚或僅止於吸毒者友儕間為求互通
    有無之有償轉讓者亦有之，其販賣行為所造成危害社會之程
    度自屬有異，法律科處此類犯罪，所設之法定最低本刑卻同
    為「無期徒刑或七年以上有期徒刑，得併科新台幣一千萬元
    以下罰金」，不可謂不重。於此情形，倘依其情狀處以較輕
    之有期徒刑，即足以懲儆，並可達防衛社會之目的者，自非
    不可依客觀之犯行與主觀之惡性二者加以考量其情狀，是否
    有可憫恕之處，適用刑法第五十九條之規定酌量減輕其刑，
    期使個案裁判之量刑，能斟酌至當，符合比例原則。本院審
    酌被告僅販賣第二級毒品甲基安非他命與證人楊培瑛、王福
    生、黃琦政各一次，每次一千元，次數、所得均不多，情節
    與惡性較諸大量走私進口或長期販毒之大盤毒梟，顯有差異
    ，對社會治安及國民健康之危害較輕，倘處以依累犯加重後
    之販賣第二級毒品罪之最低度刑，難謂符合比例原則，更無
    從與大毒梟之惡行有所區隔，其販賣第二級毒品罪之犯罪情
    狀相較於法定重刑，客觀上足以引起一般人之同情，顯可憫
    恕，爰均依刑法第五十九條規定酌減其刑，並先加後減。又
    被告於103年10月16日下午3 時許在臺中市○○區○○路000巷00
    ○0號3樓為警查獲，於有偵查權限之警員知悉其持有二、三
    級毒品前，即主動取出裝有第二級毒品甲基安非他命11包、
    第三級毒品愷他命10包、含微量第三級毒品硝甲西泮（硝甲
    氮平）及1-（5-氟戊基）-3-（1- 四甲基環丙基甲醯）吲
    咖啡包(數量不詳)之包包交付，並告訴警員另持有其他毒品
    置於櫥櫃內，由警員依其所述取出第二級毒品四氫大麻酚7
    包、第二級毒品3，4－亞甲基雙氧安非他命(MDA) 94粒、含
    微量第三級毒品硝甲西泮（硝甲氮平）及1-（5-氟戊基）-3
    -（1-四甲基環丙基甲醯）吲之咖啡包(連同上開自行取出
    部分共44包），自首持有上開二級毒品及三級毒品愷他命純
    質淨重二十公克以上，有豐原分局潭北派出所刑事陳報單、
    警員楊席華之職務報告暨證人即警員張倪維、劉坤松、楊席
    華於本院之證述(警訊卷第6、7 頁、本院卷第107至109頁、
    111頁)，就其持有二、三級毒品部分符合自首要件，依刑法
    第六十二條前段之規定減輕其刑。至被告持有二級毒品甲基
    安非他命11包之低度行為為販賣之高度行為所吸收，販賣犯
    行並不符自首要件。
  ③原審認被告罪證明確予以論科，固非無見，惟原審就⑴附表編
    號3部分時間誤載為103年6月25日10時13 分許聯絡後某時，
    ⑵據上論結欄漏引刑法第38條第1項第2款，⑶認楊培瑛、黃琦
    政警訊之陳述有證據能力，⑷就持有三級品純質淨重20公克
    以上部分未適用刑法第62條前段減輕其刑，⑸就含微量第三
    級毒品硝甲西泮（硝甲氮平）及1-（5-氟戊基）-3-（1-四
    甲基環丙基甲醯 ）吲成份之咖啡包44包於主文內諭知沒收
    ，均有未洽，被告上訴否認販賣二級毒品甲基安非他命及爭
    執原審就其持有三級品純質淨重20公克以上部分量刑過重，
    雖均無理由，然原審判決既有如上未當之處，應由本院將其
    撤銷改判。爰審酌被告為謀不法利益販賣毒品予他人施用，
    助長毒品汜濫，戕害他人健康，因施用毒品而散盡家財、連
    累家人，或為為購買毒品鋌而走險者，更不可勝計，影響社
    會層面至深，及其販賣之次數、金額，持有之二、三級毒品
    數量非微，潛藏之危害性不容小覷，暨其犯罪之動機、手段
    、所得利益，犯後態度，高職肄業，家庭經濟狀況小康(見
    警訊筆錄)等一切情狀，分別量處如主文所示之刑，就持有
    持有三級毒品純質淨重二十公克以上部分併諭知易科罰金之
    折算標準，就販賣二級毒品部分並定其應執行刑。
四、沒收部分：
    ㈠犯罪事實一部分：
    ①查獲之第一、二級毒品及專供製造或施用第一、二級毒品
      之器具，不問屬於犯人與否，均沒收銷燬之，毒品危害防
      制條例第18條第1 項前段定有明文。本件扣案之透明結晶
      體11包，送驗結果，均檢出含有第二級毒品甲基安非他命
      成份【驗餘淨重共計75.6819公克（計算式：17.171 公克
      ＋34.7973公克＋0.5513公克＋3.0364公克＋3.3267 公克＋3.3
      38公克＋3.3345公克＋3.3038公克＋3.0318公克 ＋3.2238公
      克＋0.5673公克＝75.6819公克 ）】，有上述衛生福利部草
      屯療養院草療鑑字第1031000225號、第0000000000號鑑驗
      書在卷可參，應依毒品危害防制條例第18條第1 項前段之
      規定，於被告最後一次販賣第二級毒品罪項下（即附表編
      號 1）宣告沒收銷燬，包裝袋與毒品因難以析離，爰併予
      宣告沒收銷燬。
    ②按犯第4 條之罪者，其供犯罪所用或因犯罪所得之財物，
      均沒收之，如全部或一部不能沒收時，追徵其價額或以其
      財產抵償之，毒品危害防制條例第19條第1 項定有明文。
      扣案之電子磅秤1台及行動電話2支（含門號0000000000號
      、0000000000號SIM卡各1張），為被告所有供販賣二級毒
      品所用(電話使用部分見附表所載)，應依毒品危害防制條
      例第19條第1項規定諭知沒收。
    ③扣案之分裝夾鏈袋2 包，為被告所有，供販賣二級毒品預
      備之物，依刑法第38條第1項第2款規定宣告沒收。
    ④被告因販賣第二級毒品所得財物共3000元，雖未扣案，應
      依毒品危害防制條例第19條第1 項之規定宣告沒收，如全
      部或一部不能沒收時，以其財產抵償之。
    ㈡犯罪事實二部分：
    ①按查獲之第一、二級毒品及專供製造或施用第一、二級毒
      品之器具，不問屬於犯人與否，均沒收銷燬之，毒品危害
      防制條例第18條第1項前段定有明文。本件扣案之煙草7包
      ，送驗結果，均檢出含有第二級毒品四氫大麻酚成份【驗
      餘淨重共計6.1484公克（計算式：0.7894公克＋0.8959公
      克＋0.8921公克＋0.9247公克＋0.8972公克＋0.8903公克＋0.8
      588公克＝6.1484公克）】，另扣案之紅色及粉紅色圓形藥
      錠94粒，送驗結果，均檢出含有第二級毒品3，4-亞甲基
      雙氧安非他命（MDA）成份(驗餘淨重共計27.9公克，計算
      式：26.7公克＋1.2公克＝27.9公克)，有前開衛生福利部草
      屯療養院草療鑑字第1031000225號鑑驗書、內政部警政署
      刑事警察局103年11月18 日刑鑑字第1030098699號鑑定書
      在卷可稽，應依毒品危害防制條例第18條第1 項前段之規
      定，諭知沒收銷燬之，包裝袋與毒品本身，因難以析離，
      爰併予宣告沒收銷燬。
    ②按毒品危害防制條例第18條第1 項前段之規定，應予沒收
      銷燬之毒品，以經查獲之第一、二級毒品為限。而同條例
      第18條第1 項後段規定應沒入銷燬之毒品，專指查獲施用
      或持有之第三、四級毒品而言；倘係查獲製造、運輸、販
      賣、意圖販賣而持有、以非法方法使人施用、引誘他人施
      用或轉讓第三、四級毒品，既屬同條例相關法條明文規定
      處罰之犯罪行為，即非該條項應依行政程序沒入銷燬之範
      圍。又同條例第19條第1 項所定「供犯罪所用或因犯罪所
      得之物」，係指犯第4 條至第9 條、第12條、第13條或第
      14條第1 項、第2 項之罪所用或所得之物，不包括毒品本
      身在內，是尚不得援用此項規定為第三、四級毒品之沒收
      依據。再同條例對於查獲之製造、運輸、販賣、意圖販賣
      而持有、以非法方法使人施用、引誘他人施用及轉讓第三
      、四級毒品之沒收，並無特別規定，如其行為已構成犯罪
      ，則該毒品即屬不受法律保護之違禁物，應回歸刑法之適
      用，依刑法第38條第1 項第1 款之規定沒收之，始為適法
      （最高法院96年度台上字第89號、第884 號判決意旨參照
      ）。本件扣案白色結晶10包，送驗結果，均含有第三級毒
      品愷他命成分，有上述衛生福利部草屯療養院草療鑑字第
      1031000225號、第0000000000號鑑驗書在卷可考，係毒品
      危害防制條例第2條第2項第3 款所列管查禁之第三級毒品
      ，為違禁物，依刑法第38條第1項第1款規定，宣告沒收。
    ③另扣案之安非他命吸食器2組、Ｋ盤2個，雖為被告所有，惟
      其係被告用以施用毒品所用之物，非違禁物且與被告本件
      犯行無涉，爰不予宣告沒收。
五、公訴意旨另以：被告江俊德明知硝甲西泮（硝甲氮平）及1-
    （5-氟戊基）-3-（1-四甲基環丙基甲醯 ）吲，均係毒品
    危害防制條例第2條第2項第3 款所管制之第三級毒品，竟仍
    基於持有三級毒品之犯意，於103年10月初某日(確實日期不
    詳)，在其位於臺中市○○區○○路000巷00○0號3樓住處，經姓
    名年籍均不詳綽號「阿偉」之成年男子交付抵債，而取得含
    微量第三級毒品硝甲西泮（硝甲氮平）及1-（5-氟戊基）-3
    -（1-四甲基環丙基甲醯 ）吲等成份之咖啡包共44包（驗
    餘淨重共約666.85公克，原審誤載為10.87公克 ），因認被
    告此部分另犯毒品危害防制條例第十一條第五項之持有三級
    毒品純質淨重20公克以上罪嫌。按犯罪事實應依證據認定之
    ，無證據不得認定犯罪事實，刑事訴訟法第一百五十四條二
    項定有明文。經查扣案之咖啡包44包經送驗結果，確含有微
    量第三級毒品硝甲西泮（硝甲氮平）及1-（5-氟戊基）-3-
    （1-四甲基環丙基甲醯）吲等成份，驗前淨重約671.47公
    克，驗餘淨重約666.85公克，然因純度未達 1%，故無法據
    以估算總純質淨重，有上述內政部警政署刑事警察局 103年
    11月18日刑鑑字第1030098699號鑑定書及本院104年9月22日
    公務電話查詢紀錄、內政部警政署刑事警察局103年9月23日
    刑鑑字第1030082785號函在卷可按，此外本院且查無其他積
    極證據足認扣案含微量第三級毒品硝甲西泮（硝甲氮平）及
    1-（5-氟戊基）-3-（1-四甲基環丙基甲醯 ）吲等成份之
    咖啡包總純質淨重達二十公克以上，自不符毒品危害防制條
    例第十一條第五項之構成要件，並不能證明被告犯此部分罪
    嫌，因與上開判罪之持有三級毒品純質淨重二十公克以上部
    分有想像競合犯之裁判上一罪關係，爰不另為無罪之諭知。
    扣案之咖啡包應由檢察官另行依法處理，併予敘明。
六、據上論斷，應依刑事訴訟法第三百六十九條第一項前段、第
    三百六十四條、第二百九十九條第一項前段、毒品危害防制
    條例第四條第二項、第十一條第二項、第五項、第十八條第
    一項前段、第十九條第一項、刑法第十一條前段、第五十五
    條前段、第四十七條第一項、第六十二條前段、第五十九條
    、第四十一條第一項前段、第三十八條第一項第一、二款、
    第五十一條第五款，判決如主文。本案經檢察官林綉惠到庭
    執行職務。
中　　華　　民　　國　 104　　年　　11　　月　　4 　　日
          刑事第十二庭  審判長法  官  康  應  龍
                              法　官  張  靜  琪
                              法　官  吳  進  發
以上正本證明與原本無異。
如不服本判決應於收受送達後十日內向本院提出上訴書狀，其未
敘述上訴之理由者，並得於提起上訴後十日內向本院補提理由書
（均須按他造當事人之人數附繕本）「切勿逕送上級法院」。

                              書記官  陳  俞  豪

中　　華　　民　　國　 104　　年　　11　　月　　4 　　日
附表：

編號 購毒者持用門號 販毒者持用門號 交易時間交易地點 毒品種類交易金額 所犯之罪及所處之刑（含主刑及從刑） 1 王福生（綽號：潭子老鼠駛）0000000000 江俊德0000000000 103 年10月14日21時10分許聯絡後某時，在臺中市○○區○○路000號好樂迪KTV附近的戲院外面路邊。 甲基安非他命1,000 元 江俊德販賣第二級毒品，累犯，處有期徒刑参年捌月。扣案之第二級毒品甲基安非他命共拾壹包（含包袋，驗餘淨重合計柒拾伍點陸捌壹玖公克），沒收銷燬之；扣案之行動電話壹支（含門號0000000000號SIM卡壹張）、電子磅秤壹台、分裝夾鏈袋貳包，均沒收；未扣案販賣毒品所得新臺幣壹仟元沒收，如全部或一部不能沒收時，以其財產抵償之。 2 黃琦政0000000000 江俊德0000000000 103 年10月9 日18時59分、19時04分、19時07分、19時11分許聯絡後某時，在江俊德位於臺中市○○區○○路000巷00○0號3樓住處樓下 甲基安非他命1,000 元 江俊德販賣第二級毒品，累犯，處有期徒刑参年捌月。扣案之行動電話壹支（含門號0000000000號SIM 卡壹張）、電子磅秤壹台、分裝夾鏈袋貳包，均沒收；未扣案販賣毒品所得新臺幣壹仟元沒收，如全部或一部不能沒收時，以其財產抵償之。 3 楊培瑛0000000000 江俊德0000000000 103年6月25日15時27分、15時30分、16時13分許聯絡後某時，在楊培瑛位於臺中市○○區○○路00○0號4樓住處內 甲基安非他命1,000 元 江俊德販賣第二級毒品，累犯，處有期徒刑参年捌月。扣案之行動電話壹支（含門號0000000000號SIM 卡壹張）、電子磅秤壹台、分裝夾鏈袋貳包，均沒收；未扣案販賣毒品所得新臺幣壹仟元沒收，如全部或一部不能沒收時，以其財產抵償之。